【裁判字號】    88,易,4945
【裁判日期】    890825
【裁判案由】    竊盜
【裁判全文】
臺灣高雄地方法院刑事判決                        八十八年度易字第四九四五號
    公  訴  人  臺灣高雄地方法院檢察署檢察官
    被      告  甲○
    選任辯護人  陳劍英
右列被告因竊盜案件，經檢察官提起公訴（八十八年度偵字第一六五一０號），本院
判決如左：
    主  文
甲○無罪。
    理  由
一、公訴旨意略以：被告甲○為鮮乳送貨員，意圖為自己不法之所有，於民國八十八
    年三月間中旬某日下午，到高雄市○○區○○路二六八巷三四號丙○○所開設麵
    包店送牛奶，趁丙○○不注意，竊取丙○○所有機型ＮＯＫＩＡ─六一五０、機
    身條碼為000000000000000號行動電話一支得手後，即行離去。
    嗣因丙○○未尋獲行動電話，遂於八十八年四月間，在甲○來送牛奶之際，假意
    向甲○借用電話，而將該時甲○所持有之行動電話電池拆下後，發覺與失竊之手
    機型號、機身條碼均屬相符後始發覺上情，因認被告涉有刑法第三百二十條第一
    項之竊盜罪嫌。
二、按犯罪事實應依證據認定之，無證據不得推定其犯罪事實。又不能證明被告犯罪
    者，應諭知無罪之判決，刑事訴訟法第一百五十四條、第三百零一條第一項分別
    定有明文。又事實之認定，應憑證據，如未能發現相當證據，或證據不足以證明
    ，自不能以推測或擬制之方法，為裁判基礎（最高法院四十年台上字第八六號判
    例參照）；而告訴人之告訴，係以使被告受刑事訴追為目的，是其陳述是否與事
    實相符，仍應調查其他證據以資審認（最高法院五十二年台上字第一三００號判
    例參照）。且認定犯罪事實所憑之證據，雖不以直接證據為限，間接證據亦包括
    在內，然而無論直接證據或間接證據，其為訴訟上之證明，須於通常一般之人均
    不致有所懷疑，而得確信其為真實之程度者，始得據為有罪之認定，倘其證明尚
    未達到此一程度，而有合理之懷疑存在而無從使事實審法院得有罪之確信時，即
    應由法院為諭知被告無罪之判決（最高法院七十六年台上字第四九八六號判例參
    照）。
三、本件公訴人被告涉犯前述犯行，無非係以告訴人丙○○指述及證人乙○○、傅健
    美證詞為其主要論據。訊之被告甲○堅決否認有何竊盜犯行，辯稱：沒有與丙○
    ○比對手機序號，是他自己比對完才告訴我，使用之手機均是向通訊行買的，沒
    有偷告訴人的手機等語。經查，參以告訴人丙○○於本院調查中陳稱：「（問：
    為何懷疑是甲○所竊）因在案發後二、三個月星期後，見甲○與我失竊手機一樣
    的手機，而之前甲○是拿不一樣的手機，故我就懷疑，故通知王到店內比對機身
    號碼，與我失竊手機的機身號碼是一樣的」，及證人即告訴人之母乙○○於偵查
    中證述：「電話是當日下午丟的，而甲○是下午去的，且他在放電話之桌子旁轉
    一圈就走了，而電話也丟了，之後我們與員工一直想才推定可能是他（指甲○）
    ，就開始注意，後來發現甲○身上帶有一部電話可能是丙○○的」等語以觀，顯
    見渠等並未親眼目睹手機為被告所竊，而係因發現被告使用之手機與告訴人同款
    方才起疑，並據此推認手機遭被告竊取。雖事後告訴人有持被告之手機及被告手
    機保證書加以比對序號，並與告訴人保證書上之序號相同，而證人乙○○亦陳稱
    比對被告手機序號之結果號碼都一樣以呼應告訴人所述在卷，惟二人就被告當場
    有無回去拿保證書及告訴人有無核對保被告保證書等節（本院八十九年五月三日
    訊問筆錄），所述有所出入齟齬，況證人乃告訴人之母，其證言有所偏坦，亦為
    人情之常，則其證詞是否可信，亦非全無斟酌之餘地；至證人即告訴人麵包店員
    工傅健美於偵查中固證陳：「我感覺他們是在做比對，丙○○就向甲○借來甲○
    手中的手機，甲○就借他，結果丙○○就把手機的電池拆下，取出來看，他說序
    號與他遺失的手禨序號相同，後來丙○○就跑到樓上取出一張類似證書的東西叫
    我們看，結果我看了序號跟保證書上的號碼一致的，甲○就說他的手機是向別人
    買的，可能是買到贓物了，他要先向店家處理然後再跟丙○○處理」等語，惟證
    人隨即於本院調查時則改稱：「當時我正在做麵包，我有聽見甲○與丙○○在討
    論甲○的手機是何人的，當場有聽見丙○○說手機是他的，甲○就說要回去拿保
    證書，但之後甲○有沒有回去拿證書，我並不清楚，只是在他們討論的過程中，
    有聽見丙○○說手機序號與他的是一樣的，因我在一旁做麵包故有聽見這些話，
    我有感覺丙○○有拿保證書，但我沒有去看保證書上的序號與手機是否一樣，我
    更正此部分在偵查庭之所言」等語，則證人傅健美就被告與告訴人有無比對手機
    及是否有看到被告之手機序號與告訴人證書上之序號相符等事實，前後供述不一
    ，是否可專以偵查中之陳述，而遽以認定被告當時所持有，經告訴人比對之手機
    即告訴人所失竊，非無疑義。況告訴人當時並未扣得該手機，且於案發後告訴人
    會同員警至被告家中搜索亦未查獲，益徵告訴人之指訴容有可議之處。再者，被
    告現所使用與告訴人失竊之同款之ＮＯＫＩＡ六一五０手機，機身序號乃000
    000000000000號，係於八十八年四月底購自上好通信有限公司，業
    經證人即該通訊行之負責人丁○○到庭結證屬實（本院八十八年十二月二十四日
    、八十九年四月十二日訊問筆錄），並有證人庭呈之銷退貨明細日報表卷附可稽
    ，亦與告訴人失竊之機身序號00000000000000號不符，足認被告
    所辯應非子虛，而可採信。此外，復查無其他積極證據足認被告有何竊盜犯行，
    揆諸前揭說明，被告犯罪尚屬不能證明，自應為被告無罪之諭知。
據上論斷，應依刑事訴訟法第三百零一條第一項前段，判決如主文。
本案經檢察官陳登燦到庭執行職務。
中      華      民      國    八十九    年     八      月    二十五    日
                              臺灣高雄地方法院刑事第三庭
                                  審判長法  官    宋明中
                 法  官    周志賢
                                        法  官    柯彩燕
右正本證明與原本無異。
如不服本判決，應於判決送達後十日內，向本院提出上訴狀。
                                        書記官    楊真芬
中      華      民      國    八十九    年     八      月    二十九    日


司法院資訊處製作；財團法人民間司法改革基金會備份。
